臺灣高等法院臺中分院刑事判決　　　　　　　　　九十一年度交上易字第六一三號
　　上　訴　人　臺灣南投地方法院檢察署檢察官
　　被　　　告　丁○○
右上訴人因被告過失致死案件，不服臺灣南投地方法院九十年度交易字第一四四號中
華民國九十一年二月十九日第一審判決（起訴案號：臺灣南投地方法院檢察署九十年
度偵字第二七五四號），提起上訴，本院判決如左：
      主  文
原判決撤銷。
丁○○因過失致人於死，處有期徒刑拾月。
      事  實
一、丁○○於民國（下同）九十年七月二十七日十六時許，駕駛車號ＭＱ─九四一六
    號自小客車，沿南投縣草屯鎮○○路往鹿谷方向行駛，行經南投縣草屯鎮○○路
    一段碧草高幹編號三十號電力桿前時，本應注意該路段限速時速七十公里，不得
    超速行駛，而車輛行經無號誌之路口時，更應減速慢行，作隨時停車之準備，及
    車輛行駛時，駕駛人應注意車前狀況，並隨時採取必要之安全措施，而依當時天
    候晴、日間有自然光線、路面乾燥、無缺陷，視距良好，復無不能注意之情事，
    竟能注意而疏未注意，貿然以超過該路段速限七十公里以上之車速通過上開路口
    ，適同一時、地，吳英輝騎乘車牌號碼ＣＣＫ─三四○號重型機車，沿草屯鎮○○路欲左轉穿過上開路口，亦疏未注意轉彎車應讓直行車先行之規定，待丁○○
    發現吳英輝騎乘機車欲通過上開路口時，因避煞不及，致吳英輝人車倒地，而身
    體因此受有頭部外傷合併嚴重腦挫傷、嚴重腦水腫、微量腦幹出血、蜘蛛網膜下
    腔出血，顏骨面骨骨折及胸部挫傷等傷害。雖經緊急送醫，惟延至同日二十一時
    三十五分許，仍不治死亡。丁○○於肇事後，停留現場待警員前往處理時，於警
    員尚未發覺其為肇事者前向警員自首前揭犯行，並接受裁判。
二、案經戊○○訴請臺灣南投地方法院檢察署檢察官偵查起訴。
      理  由
一、訊據被告丁○○對其於右揭時、地駕車，因疏未注意車前狀況致閃避不及撞擊吳
    英輝致死之事實自白不諱，核與告訴人戊○○於警詢、原審及本院調查時指述情
    節相符，復有道路交通事故調查報告表、現場照片十二紙附卷可稽。被告雖另辯
    稱當地路段限速時速七十公里，伊開車速度僅約時速五、六十公里，並未超速云
    云，但查肇事地點為一無號誌路口，肇事後被告車車頭左方撞損，車輛駛過路口
    右斜停在往南投方向之路肩上，車後左前輪遺有右斜走向長三一點三公尺之輪印
    痕（另由相驗卷第十頁反面下方之相片顯示，該車另留有右側剎車痕），上開輪
    痕起點在路口中約往南投方向之內側車道，被害人機車車體右側中間處遭撞擊，
    車輛倒在往南投方向之內側車道上，在內側車道上遺有油漬痕跡長約五十三公尺
    ，其油漬痕跡起點在被告車所遺留之左前輪印痕起點處等情，有道路交通事故調
    查報告表、現場照片十二紙附卷可稽，對照速度換算其肇事時之車速已超過時速
    七十公里，被告辯稱其當時車速僅約五、六十公里，係卸責之詞，尚不足採。而
    被害人吳英輝因本件車禍致頭部外傷合併嚴重腦挫傷、嚴重腦水腫、微量腦幹出
    血、蜘蛛網膜下腔出血，顏骨面骨骨折及胸部挫傷等傷害而死亡，亦經臺灣南投
    地方法院檢察署檢察官督同法醫師相驗屬實，製有勘驗筆錄、相驗屍體證明書、
    驗斷書附於相驗卷可憑。按汽車之行車速度，依標誌或標線之規定，無標誌或標
    線者，在郊外時速不得超過六十公里；次按行駛至無號誌之路口時，應減速慢行
    ，作隨時停車之準備，及車輛行駛時，駕駛人應注意車前狀況，並隨時採取必要
    之安全措施，道路交通安全規則第九十三條第一項第一款、第三款、第九十四條
    第三項定有明文，被告駕車自應注意上述道路交通安全規定，且當時天候晴、日
    間有自然光線、路面乾燥、無缺陷、視距良好，有前揭調查報告表為憑，並無不
    能注意情事，竟疏未注意因而肇禍致人死亡，被告自應負過失之責任，本鑑車禍
    肇事責任經送請台灣省南投縣區車輛行車事故鑑定委員會鑑定雙方肇事責任，結
    果亦認：「丁○○駕駛自小客車行經無號誌路口時，超速行駛且未注意車前狀況
    ；與吳英輝駕駛重機車行經無號誌路口左轉時，未停讓對向直行車輛先行，兩車
    同為肇事原因」等語，有鑑定意見書一份在卷可參。又被害人吳英輝行駛至無號
    誌路口，轉彎車應讓直行車輛先行，為道路交通安全規則第一○二條第一項第二
    款所明定，被害人吳英輝違反上開規定，仍橫越前開路口，雖亦與有過失，惟此
    乃併合被告之過失與被害人之過失而為車禍發生之共同原因，被告過失之責仍無
    可辭。而吳英輝確因本件車禍死亡，已詳述如前，則被告過失犯行與被害人吳英
    輝死亡間，顯有相當因果關係，本件事證明確，被告犯行洵堪認定，自應依法論
    科。
二、告訴人於偵查中另指稱車禍發生時伊先生的朋友看到與被告同車之丙○○臉紅紅
    的，有聞到酒味，因而懷疑肇事車輛係丙○○所駕駛云云。經查，告訴人上開指
    述為被告及證人丙○○所否認，且經檢察官命警採取被告車上照後鏡所留指紋與
    被告指紋，送請內政部警政署刑事警察局鑑驗結果，因後照鏡上之指紋紋線欠清
    晰、特徵點不足，致無法比對，亦有該署鑑驗書影本一份在卷可憑；另依告訴人
    聲請傳喚在車禍現場附近經營駿發汽車商行之甲○○到庭證稱：「（是在何種情
    形之下看到丁○○、甲○○二人？）因為在車禍處理之後，丁○○、丙○○他們
    二人一起到我的駿發汽車商行外面洗手，我沒注意看他們二人身上有沒有血跡或
    其他較特殊的情狀，我當時知道他們二人是從車禍現場過來的人，在警察處理的
    時候我就遠遠的看見他們二人，至於他們有沒有上洗手間我不記得，他們二人之
    間交談的內容我不記得」、「（你有無看到肇事的車子是由誰開的？）車子撞到
    的時候我有看到，但是我沒有看到是誰開車的，我看到車禍發生時，我就趕快打
    電話叫救護車報警，並且打電話給死者工地告訴他們這件事，打完電話之後，他
    們二人就已經下車了，所以我沒有看到是誰從駕駛座下來」等語，亦無法證明肇
    事車輛係由證人丙○○所駕駛，告訴人上開所指僅係其個人猜測之詞，尚無足取
    。另告訴人又指車禍發生後係由甲○○報警，而非被告自己打電話，被告應不符
    合自首要件云云。按刑法第六十二條前段所規定之自首，須對於未發覺之罪為之
    受裁判者始克當之，所謂未發覺，乃指犯罪事實未為有偵查犯罪職權之公務員所
    發覺，或犯罪事實雖已發覺，而犯人為誰尚不知者而言。證人甲○○固於本院調
    查時證稱其有打電話叫救護車報警等語，惟經質以：「你打電話報警時，有無告
    訴警方肇事車輛的車號及肇事者的姓名」，證人則答稱：「沒有」，則警方據報
    後至現場處理時雖知前開地點發生車禍，而肇事者究係何人並未查知，則係顯然
    。而被告於肇事後，停留現場待警員前往處理時，於警員尚未發覺其為肇事者前
    向警員承認其為肇事人等情，業據證人即前往處理本件車禍之乙○○警員於本院
    調查時結證屬實，並有南投縣警察局草屯分局函覆原審之查詢表記載被告行為合
    乎自首之第三種情形：「報案人或勤務中心轉來資料未報明肇事人姓名，警員前
    往現場處理時，被告在場，並當場承認為肇事者」等語可稽，被告又已接受裁判
，核與刑法第六十二條前段規定之自首要件相符，告訴人指被告所為不合乎自首
    之規定，要係未完全了解自首意義所為之指陳，應不足取。再告訴人指陳被告於
    檢察官偵訊時自承現場留下之煞車痕是撞到機車後所留下，看到時已來不及而撞
    上等語，則被告應有不確定之殺人故意云云。惟按：刑法上之故意，分直接故意
    （確定故意）與間接故意（不確定故意），行為人對於構成犯罪之事實，明知並
    有意使其發生者，為直接故意，行為人對於構成犯罪之事實，預見其發生而其發
    生並不違背其本意者，為間接故意。查本件被告駕駛車輛疏未注意車前狀況，致
    未發現亦違反轉彎車應讓直行車先行之被害人，待其發現時已煞避不及而肇事，
    已如前述，足見被告並非早已發現被害人後故不採取閃煞之動作，且又無證據足
    資證明本件車禍之發生致被害人死亡係不違背被告之本意，告訴人所指被告有不
    確定殺人故意云云，顯係誤解法條之意涵，亦不足取。
三、核被告所為，係犯刑法第二百七十六條第一項過失致死罪。被告肇事後，停留現
    場待警員前往處理時，於警員尚未發覺其為肇事者前向警員承認為肇事人，已如
    前述，被告復已接受裁判，符合自首之要件，應依刑法第六十二條前段規定，減
    輕其刑。原審認被告犯罪事證明確，予以論科，固非無見，惟被告係保險從業人
    員，業據其於偵查中供明在卷，其於肇事後以其擁有之專業知識與經驗，理應能
    積極有效處理善後，且能理解被害人家屬於車禍發生後為減輕痛苦，而對和解之
    殷盼，然其於原審時陳稱伊沒能力，嗣於本院調查時稱告訴人已領了強制險部分
    之金額，伊能力只能賠告訴人三十萬元，本院審理時又稱其願意分期賠償告訴人
    五十萬元，然不為告訴人所接受，足見被告並未積極尋求與告訴人和解，原審未
    詳予審酌上情，僅量處被告有期徒刑六月，尚失之過輕，檢察官執此上訴，指摘
    原判決不當，應有理由，自應由本院撤銷改判。爰審酌被告行經無號誌路口，未
    減速慢行，作隨時停車之準備，且未注意車前狀況並隨時採取必要之安全措施之
    過失程度，被害人吳英輝與有過失，被告肇事後未積極尋求與告訴人和解，俾能
    補償告訴人所受損害及減輕告訴人之痛苦，被告於犯後坦承部分過失情節之態度
    等一切情狀，量處如主文第二項所示之刑，以示懲儆。
據上論結，應依刑事訴訟法第三百六十九條第一項前段、第三百六十四條、第二百九
十九條第一項前段，刑法第二百七十六條第一項、第六十二條前段，罰金罰鍰提高標
準條例第一條前段，判決如主文。
本案經檢察官己○○到庭執行職務。
中      華      民      國      九十一      年      五    月  二十三    日
                                   臺灣高等法院臺中分院刑事第四庭
                                         審判長法  官  洪  耀  宗
                                               法  官  劉  登  俊
                                               法  官  江  德  千
右正本證明與原本無異。
不得上訴。
                                               書記官  吳  麗  琴
中      華      民      國    九十一     年      五       月   二十四   日
【附錄論罪科刑法條】
刑法第二百七十六條第一項
因過失致人於死者，處二年以下有期徒刑、拘役或二千元以下罰金。
                                                                        Ｆ
